【裁判字號】    98,審交訴,159
【裁判日期】    990514
【裁判案由】    重傷害等
【裁判全文】
臺灣桃園地方法院刑事判決           98年度審交訴字第159號
公  訴  人  臺灣桃園地方法院檢察署檢察官
被      告  戊○○原名馮巍儀.
            丁○○原名陳錫光.
            丙○○
            乙○○
上四人共同
指定辯護人  本院公設辯護人  陳瑞明
上列被告等因重傷害案件，經檢察官提起公訴（98年度偵字第
15226號），本院判決如下：
    主  文
本件公訴不受理。
    理  由
一、公訴意旨略以：被告戊○○、丁○○、丙○○、乙○○與友
    人鍾秉芳，於98年7 月4 日凌晨1 時許起，在桃園縣中壢市
    世紀KTV 一同歡宴並飲用為數不詳酒類飲料至凌晨5 時許，
    由被告戊○○駕駛車牌號碼HN─9512號自用小客車搭載被告
    丁○○及鍾秉芳2 人，而被告丙○○則搭乘被告乙○○駕駛
    車牌號碼0203─GX號自小客車離去，迨當日凌晨5 時46分許
    ，行經桃園縣平鎮市○○路與延平路口時，被告戊○○駕駛
    車牌號碼HN─9512號之自用小客車因闖越紅燈而與告訴人甲○○所駕駛車牌號碼5657─JJ號自用小客車發生碰撞，雙方
    因而發生口角爭執，被告戊○○、丁○○、丙○○、乙○○
    共同基於重傷害之犯意聯絡，共同圍毆甲○○，造成甲○○
    前額少量顱內出血、頭部外傷併蜘蛛網膜下出血、臉部多處
    挫擦傷、下唇撕裂傷、牙齒斷裂及左肩挫傷等傷害，因認被
    告等涉犯刑法第278 條第3 項、第1 項重傷未遂之罪嫌云云
    。
二、按告訴乃論之罪，告訴人於第一審辯論終結前得撤回其告訴
    ；告訴經撤回者，應諭知不受理之判決，且不經言詞辯論為
    之，刑事訴訟法第238 第1 項、第303 條第3 款、第307 條
    分別定有明文。又刑事判決得就起訴之犯罪事實變更檢察官
    起訴所引應適用之法條者，以科刑或免刑判決為限，檢察官
    以殺人未遂起訴，經原審審理結果，認為被告所犯實為傷害
    罪，未經合法告訴，則於判決理由欄敘明其理由，逕依刑事
    訴訟法第303 條第3 款諭知不受理判決即可，尚無適用同法
    第300 條之餘地（最高法院71年度台上字第6600號判決意旨
    可資參照）。再犯罪事實應依證據認定之，無證據不得認定
    犯罪事實，刑事訴訟法第154 條第2 項定有明文。另按使人
    受重傷未遂與普通傷害之區別，應以加害時有無致人重傷之
    故意為斷，至於被害人受傷之部位以及加害人所用之兇器，
    有時雖可藉為認定有無重傷故意之心證，究不能據為絕對之
    標準（最高法院55年度台上字第1703號判例意旨足憑）。據
    此，行為人於行為當時，主觀上是否有重傷害之故意，除應
    斟酌其使用之兇器種類、攻擊之部位、行為時之態度、表示
    外，尚應深入觀察行為人與被害人之關係、衝突之起因、行
    為當時所受之剌激、下手力量之輕重，被害人受傷之情形及
    行為事後之態度等各項因素綜合予以研析。
三、本件公訴意旨認被告4 人涉有上揭重傷害未遂犯行，無非係
    以告訴人甲○○指訴甚詳，復有證人鍾秉芳之證述及有現場
    監視錄影光碟1 片暨翻拍照片4 張，另有告訴人之壢新醫院
    診斷證明書2 份、病歷1 份及告訴人受傷照片3 張等資料作
    為主要之論據。惟訊據被告戊○○等人堅詞否認有何重傷害
    告訴人之犯意，均辯稱：本件係因車禍而發生爭執，雙方因
    而扭打而致告訴人受有如起訴書所載之傷害，惟其等本身亦
    因此衝突而受有傷害，且其等於案發當時，對於告訴人並無
    重傷害之犯意等語。經查：
  (一)被告等4 人於98年7 月4 日凌晨飲酒後，與告訴人甲○○於
    桃園縣平鎮市○○路與延平路口發生車禍，因發生口角爭執
    ，雙方因而扭打，而被告戊○○於偵訊中陳稱：「我先看車
    上有沒有人受傷，我聽到被害人在他車上對我們咆哮，丁○○就先下車察看... 我看到丁○○與被害人爭吵，並看到對
    方拿東西從車上往丁○○身上搥過去... 我跟乙○○、丙○○就要把丁○○跟被害人支開，我還被被害人搥倒在地...
    」等語（參偵卷第110 、111 頁）；又被告丁○○亦陳稱：
    「當事故發生我就下車問對方車子怎麼開，對方講話不客氣
    ，我就跟他吵起來，對方一下車就動手打起來，我徒手跟他
    打」等語（參偵卷第124 頁）；又被告乙○○亦陳稱：「看
    到戊○○、丁○○、丙○○的車被被害人的車撞到... 看到
    丁○○跟被害人在車子旁邊爭執，被害人就從車子裡揮拳，
    後來就跟丁○○發生扭打... 」等語（參偵卷第109 頁）；
    又被告丙○○亦陳稱：「當時戊○○、丁○○、鍾秉芳三人
    開的車跟被害人發生車禍... 我當時把車停好就過去路口中
    央找他們，之後丁○○與被害人聊的不愉快，被害人就先在
    車上動手打丁○○... 我看到我朋友被打，我才上前動手」
    等語（參偵卷第108 、124 頁），是可認為雖被告丁○○係
    因酒後車禍而先與告訴人發生口角接著互相扭打，戊○○、
    丙○○及乙○○見狀亦加入互毆扭打，雙方僅因車禍一事肇
    生衝突。
  (二)再查，被告等人徒手傷害告訴人，並致告訴人僅受有前額少
    量顱內出血、頭部外傷併蜘蛛網膜下出血、臉部多處挫擦傷
    、下唇撕裂傷、牙齒斷裂及左肩挫傷等傷害，有告訴人提出
    之診斷證明書在卷可參，是告訴人於案發當日所受之傷害，
    並未達刑法定義上所稱之重傷害一節，洵堪認定。且壢新醫
    院並以98年10月29日壢新醫字第2009100166號函說明：「患
    者甲○○頭部外傷併顱內微量出血，無急迫之危險，故未安
    排加護病房，也未手術，但顧慮可能發生的變化，故給予安
    排病房住院觀察。至於顱內出血代表頭部受到重大撞擊可算
    較重大的傷害」等語（參偵卷第148 頁），故依此亦可認定
    告訴人於98年7 月4 日凌晨所受之傷害，並未危及告訴人之
    生命，更非重大不治或難治之傷害。
  (三)揆諸上開說明，足證被告等人與告訴人間並無結怨，僅因酒
    後發生車禍發生口角進而互毆，在氣憤加上酒精作用下，應
    係單純為教訓告訴人，尚難認定被告等人有使告訴人受有重
    傷之故意或不確定故意之意。綜上，檢察官所引資為認定被
    告等人涉犯本件重傷害未遂犯嫌之證據，尚不足以認定被告
    等人確有為本件犯行。此外，復查無其他積極證據可資證明
    被告等人有何檢察官所指重傷害未遂之犯行，故本院並無從
    認定被告涉犯刑法第278 條第3 項、第1 項之重傷未遂犯行
    。
  (四)又被告等人於犯後即已積極與告訴人達成和解，並已賠償告
    訴人合計新臺幣400,000 元，告訴人並具狀撤回刑事傷害告
    訴等情，亦有刑事撤回告訴狀、和解書各1 紙在卷可稽，而
    告訴人更於本院審理中當庭表示不追究被告等人刑事責任，
    更可顯見被告等人確係在一時氣憤下始為本件犯行，犯後已
    深具悔悟，並可認其與告訴人間積怨非深，而被告等人確係
    基於刑法第277 條第1 項普通傷害之犯意，而為上開犯行，
    致告訴人受有上述傷害之事實，事證明確，堪以認定。
四、綜上所述，被告戊○○等人之行為係犯刑法第277 條第1 項
    傷害罪，起訴意旨認係刑法第278 條第3 項、第1 項之重傷
    未遂罪係尚有誤會，詳如前述。而依刑法第287 條前段之規
    定，犯同法第277 條第1 項之罪，須告訴乃論。按告訴乃論
    之罪，告訴人於第一審辯論終結前得撤回其告訴，又告訴經
    撤回者，應諭知不受理之判決，刑事訴訟法第238 條第1 項
    、第303 條第3 款分別定有明文。經查，告訴人已於本案審
    理中撤回對於被告等人之告訴在案，依法自應為不受理之諭
    知。
據上論斷，應依刑事訴訟法第303 條第3 款，判決如主文。
本案經檢察官潘怡華到庭執行職務。
中    華    民    國    99    年    5     月    14    日
                        刑事庭  審判長法  官  林孟宜
                                      法  官  林靜梅
                                      法  官  劉為丕
以上正本證明與原本無異。
如不服本判決，應於判決送達後10日內向本院提出上訴狀（應附
繕本），其未敘述上訴理由者，應於上訴期間屆滿後20日內補提
理由書狀於本院，上訴於臺灣高等法院。
                                      書記官  陳淑瓊
中    華    民    國    99    年    5     月    14    日

司法院資訊處製作；財團法人民間司法改革基金會備份。
